【裁判字號】    95,台上,4560
【裁判日期】    950817
【裁判案由】    違反槍砲彈藥刀械管制條例
【裁判全文】
最高法院刑事判決            九十五年度台上字第四五六０號
    上訴人  甲○○
                    3
            乙○○
上列上訴人等因違反槍砲彈藥刀械管制條例案件，不服台灣高等
法院高雄分院中華民國九十五年五月十一日第二審更審判決（九
十四年度上更（一）字第二四五號，起訴案號：台灣高雄地方法
院檢察署九○年度偵字第三二六四、三三七○號），提起上訴，
本院判決如下：
    主  文
原判決撤銷，發回台灣高等法院高雄分院。
    理  由
本件原判決認定上訴人甲○○為設於高雄縣旗山鎮「紫丁香ＫＴ
Ｖ」之負責人，上訴人乙○○及溫志雄（已經判決有罪確定）、
陳志宏均為其僱用之員工。溫志雄與陳志宏於民國八十九年十一
月十五日凌晨二時許，在高雄縣旗山鎮旗山橋頭火鍋店吃宵夜。
因蕭志祥駕車不慎將陳志宏停放在店外之機車撞倒，雙方發生衝
突，陳志宏、溫志雄因而受傷（傷害未據告訴）。溫志雄亟思對
蕭志祥報復，乃委由乙○○負責聯絡甲○○，三人相約於同日凌
晨四時許，在高雄縣旗山鎮鳳山寺集結，溫志雄遂將受年籍不詳
，名為楊吉峻者之請託而代為寄藏之如原判決附表編號一、二所
示，具殺傷力之制式手槍、不具殺傷力之玩具手槍各一把及具殺
傷力之制式子彈六顆，不具殺傷力之玩具金屬空彈殼三顆均上膛
後繫於腰間，甲○○、乙○○亦明知溫志雄攜帶該槍彈，仍共同
基於未經許可持有手槍、子彈及恐嚇之犯意聯絡，由甲○○駕駛
豐田牌汽車搭載乙○○、溫志雄前往高雄縣旗山鎮靈山寺前廣場
，遇見蕭志祥及其友人卓信吉、謝重陽、游量景等人在場，溫志
雄即將事先攜帶之槍彈取出，其中附表編號二之槍枝交予乙○○
轉交甲○○持有之。溫志雄即跳車持前開附表編號一之槍枝朝天
擊發四槍，甲○○亦跳下車持上述附表編號二之槍枝指著在場之
蕭志祥等人，而恫嚇震懾蕭志祥及其友人卓信吉、謝重陽、游量
景等人，以危害他人生命之行為恐嚇蕭志祥等人，使蕭志祥等人
均心生畏懼，致生危害於安全。乙○○則自前乘客座移到駕駛座
將車停妥後下車站於車旁。溫志雄開槍後並趨前以手持之手槍槍
柄重敲蕭志祥頭部一下後（傷害部分未據告訴），三人始駕車分
頭離去。槍、彈則由溫志雄於同日上午七時許，藏置於其住處後
方墓園草叢中。嗣經警循線在靈山寺前廣場扣得附表編號一手槍
擊發之彈殼一顆（即附表編號三部分），並循線策動乙○○投案
，嗣又將甲○○拘捕到案，溫志雄聞訊後投案，自白其犯罪，並
供述全部槍彈之去向，偕警至上述處所搜索扣得附表編號一、二
所示前開槍枝、附表編號四所示具殺傷力制式子彈二顆、玩具金
屬空彈殼三顆等情。因而撤銷第一審判決，改判論處上訴人等共
同未經許可，持有手槍罪刑。
惟查：（一）檢察官就被告之全部犯罪事實以實質上或裁判上一
罪起訴者，因其刑罰權單一，在審判上為一不可分割之單一訴訟
客體，法院自應就全部犯罪事實予以合一審判，以一判決終結之
，如僅就其中一部分加以審認，而置其他部分於不論，即屬刑事
訴訟法第三百七十九條第十二款所稱「已受請求之事項未予判決
」之違法。本件檢察官起訴上訴人甲○○非法持有制式手槍二把
及子彈若干發，交予溫志雄非法寄藏。案發當日由甲○○駕車載
往白鶴寺途中，溫志雄取出已經上膛九○制式手槍二支，其中一
支交由乙○○，並由甲○○取去。認上訴人等與溫志雄共同持有
具殺傷力之制式手槍二把。事後由甲○○命溫志雄將槍、彈藏妥
後，溫志雄於警拘提前取出其中一把制式手槍另行藏匿，嗣向警
投案並偕同警方取出制式手槍、玩具手槍及其他子彈等物。亦即
涉及本件之手槍計有制式手槍二把、玩具手槍一把。原判決則認
定上訴人等與溫志雄僅共同非法持有具殺傷力之制式手槍一把，
且槍、彈等物係不詳年籍之楊吉峻所有等情。檢察官就上開一個
持有行為（持有二支制式手槍）起訴，原審僅就不可分之單一訴
訟客體之其中一部分（僅持有一把制式手槍）加以審認，而置其
餘部分不論，（另把由溫志雄藏匿他處之制式手槍）自難謂無已
受請求之事項未予判決之違法。又對於起訴意旨所指甲○○先前
持有本件槍枝部分（即甲○○開紫丁香ＫＴＶ店僱用溫志雄並囑
其藏匿槍、彈起至本件取出槍枝尋仇止之持有行為何以不成立犯
罪？其認定槍枝為楊吉峻所有之證據及所憑之理由，亦未據敘明
亦屬理由不備。（二）原判決於理由欄說明：甲○○、乙○○於
偵查中供承開車前往白鶴寺（應為靈山寺）找人，途中有看見溫
志雄有帶二把槍，仍與之一起前往等語，然檢察官偵查中，並未
傳訊乙○○，亦無乙○○之訊問筆錄。原判決上開說明即與卷內
資料不符，有證據上理由矛盾之違法。本院前次發回意旨已予指
明，原判決仍未就此詳予研求，其瑕疵仍然存在。（三）事實審
法院本於調查所得之資料，以供述證據認為一部為真實者，固得
採取或捨棄其一部，以為裁判之根據，但其所以採取或捨棄一部
分之心證理由，應詳為闡述，方足以昭折服。原判決綜據證人蕭
志祥、謝重陽、游量景於第一審之證詞，認與被害人蕭志祥互毆
結怨者係共同被告溫志雄，其先認出蕭志祥在場下車，甲○○隨
後持槍指著人以助勢恐嚇震懾，由溫志雄開槍恐嚇、並趨前以槍
柄敲被害人頭部以發洩其怒氣，應與常情較為符合。但稽之卷內
資料，謝重陽結證稱「持槍柄打人者係甲○○」（見第一審卷第
五十九頁第三行），證人游量景、謝重陽於上訴審則供證除溫志
雄外其餘兩人並未拿槍，恐嚇及傷害之人係溫志雄（見上訴卷第
八○、八一頁），此分別有利於上訴人等之證據何以不足採，原
判決未說明理由，亦嫌理由欠備，並不足以昭信服。（四）刑法
已於九十四年二月二日經總統令修正公布，並於九十五年七月一
日生效實施，新修正刑法已將舊刑法第四十二條之規定修正，更
審時應注意新舊法之比較適用，附此敘明。以上或為上訴意旨所
指摘，或為本院得依職權調查之事項，應認原判決仍有發回更審
之原因。
據上論結，應依刑事訴訟法第三百九十七條、第四百零一條，判
決如主文。
中    華    民    國  九十五  年    八    月   十七   日
                      最高法院刑事第四庭
                          審判長法官  吳  雄  銘
                                法官  池  啟  明
                                法官  劉  介  民
                                法官  郭  毓  洲
                                法官  韓  金  秀
      本件正本證明與原本無異
                                      書  記  官
中    華    民    國  九十五  年    八    月          日
                                                      Ｋ


司法院資訊處製作；財團法人民間司法改革基金會備份。
